【裁判字號】    98,交聲,675
【裁判日期】    980430
【裁判案由】    違反道路交通管理處罰條例聲明異議
【裁判全文】
臺灣臺北地方法院交通事件裁定         98年度交聲字第675號
原處分機關  臺北市交通事件裁決所
受處分人    甲○○
上列受處分人因違反道路交通管理處罰條例案件，對於臺北市交
通事件裁決所中華民國98年2月25日所為之處分（原處分案號：
北市裁罰字第裁22-ZIQ006313號），聲明異議，本院裁定如下：
    主  文
異議駁回。
    理  由
一、按汽車行駛高速公路，於駛進收費站前，應依標誌指示過站
    繳費，高速公路及快速公路交通管制規則第23條定有明文。
    又汽車駕駛人違反上開管制規定，處駕駛人新臺幣（下同）
    600 元以上1,200 元以下罰鍰，道路交通管理處罰條例第33
    條第3項亦有明文。
二、本件受處分人即異議人甲○○於民國97年10月26日13時08分
    許駕駛車號3383-EQ號自用小客貨車行經國道高速公路頭城
    收費站時，未依標誌指示，在車上未裝有ETC之情況下擅闖
    ETC電子收費車道，而被舉發「行駛高速公路，於駛進收費
    站繳費時，未依標誌指示過站繳費」，原處分機關乃依道路
    交通管理處罰條例第33條第3項及違反道路交通管理事件統
    一裁罰基準表規定，裁罰600元，此有97年12月26日內政部
    警政署國道公路警察局公警局交字第ZIQ006313號「舉發違
    反道路交通管理事件通知單」影本、98年2月25日臺北市交
    通事件裁決所北市裁罰字第裁22-ZIQ006313號「違反道路交
    通管理事件裁決書」正本各乙份附卷可稽。
三、聲明異議意旨略以：頭城收費站之前就沒有ETC車道，且車
    道也沒有做ETC看板標示，很多民眾都在抱怨不合理，我沒
    有違規誤闖，是收費員叫我把車子開過去，我現在失業中，
    沒有工作，我是低收入戶生活困苦，請求將原處分撤銷等云
    云。
四、經查本件受處分人對其駕駛車號3383-EQ號自用小貨車於上
    揭時、地確有行經頭城收費站ETC電子收費車道之事實不爭
    執，並有上揭原舉發單位通知單1紙暨其採證相片1幀在卷可
    稽，此部分之事實堪已認定。受處分人雖辯稱該車道未裝設
    ETC看板標示，車道也未做標示，且是收費員叫我把車子開
    過去等云云，惟據交通部臺灣區○道○○○路局頭城收費站
    98年2月17日高頭稽字第0980000365號函內容顯示，頭城收
    費站ETC車道實施前，高公局已於各媒體發布新聞宣示，實
    施後又於高速公路沿路看板持續宣導，且收費站於電子收費
    車道上方立有看板標示，車道路面亦有標示說明，且進站前
    2公里處亦有標示，提醒用路人須及早變換車道並留意遵行
    等語。又經本院函請交通部臺灣區○道○○○路局釋明國道
    頭城收費站啟用「ETC專用道」之時間，並敘明其宣導設施
    與指示標誌之規劃情形後，交通部臺灣區○道○○○路局於
    98年3月27日以業字第0980009161號函覆本院略以：「國道5
    號頭城收費站，業於97年7月30日零時零分啟用ETC車道，其
    車道配置，包括有主線 (台北〈－〉宜蘭)以及匝道 ( 台北
    〈－〉頭城)之差別，該收費站將ETC電子收費車道設於: 主
    線南、北各設置一大型車、一小型車之ETC車道; 頭城交流
    道之進出匝道上各設置一小型車輛之電子收費車道。為加強
    ETC車道之交通管理，並維護其交通秩序，確保交通安全，
    該電子收費車道相關配合行車之交管標示，較一般人工車道
    要多且醒目，以頭城收費站小型車ETC車道為例，諸如進入
    收費站前，有「電子收費小型車靠左」及「限依指定車道繳
    賈過站」標示，先行提醒用路人及早變換車道，進站區○○
    道地面則有白色導引標線「<<電子收費<<」及「<< ETC <<
    」，以引導用路人行駛電子收費車道，而票亭上方有白底黑
    字之「電子收費ETC」票證指示牌及側邊有藍底白字之「小
    型車Car」 (匝道小型車ETC車道側邊則改為白底黑字之「ET
    C小型車Car」)車型指示牌，駕駛人於遠視時，即可分辨車
    道留意遵行指示進入收費站收費。又有關ETC罰則及車道使
    用規定、指引之宣導，該局與營運單位遠通電收公司 (下稱
    遠通公司)之宣導不曾間斷，諸如發布相關新聞稿、並於高
    公局與遠通公司網頁不定期連線警廣、各地方廣播電台、高
    速公路資訊可變標誌、新聞局全國各地LED政令宣導螢幕等
    提醒，促使一般用路人對電子收費有相當之認識與瞭解，並
    檢附該站ETC配置圖如附件一 (參本院卷第19頁)，同時亦將
    該站開啟ETC車道之相關交管與宣導措施，以列表暨照片方
    式詳述如附件二 (參本院卷第20-30頁)」等語，經核與交通
    部臺灣區○道○○○路局頭城收費站98年2月17日高頭稽字
    第0980000365號函內容相符。參酌前述附件二有關媒體宣傳
    部份，有關國道5號頭城收費站ETC車道7月開通之新聞稿，
    分別於97年5月29日、6月11日、7月10日、7月23日及7月30
    日 (開通當日)刊載於聯合報、聯合晚報、蘋果日報、自由
    時報、中廣新聞網、中央社、中國時報、台灣新生報、卡優
    新聞網、汽車日報等各大新聞媒體並於各高速公路服務區、
    監理站、人工票亭張貼海報，亦於高公局網站、遠通網站之
    首頁、最新公告、跑馬燈為廣告宣傳、並與警廣連線及委製
    宣傳短劇，於華視、民視、民視快訊、非凡、飛碟、宜蘭聯
    禾地方、YAM天空、宜蘭中山新聞廣播電臺均有頭城ETC電子
    收費車道之相關報導，堪證對一般駕駛人之認知及提醒注意
    ，業已極盡周全，且有各相關宣導資料與照片等附卷可稽。
    受處分人辯稱：頭城收費站電子車道未裝設ETC看板標示，
    車道也未做標示，且宣導不足云云，顯係卸責之詞，不足採
    信。而以本件而言，受處分人違規時間為97年10月26日13時
    08分許，距離交通部臺灣區○道○○○路局如附表一、二對
    於國道5號頭城收費站啟用ETC車道之各項交管標示、看板、
    車道路面標線劃設之各項交通工作項目，最後完工日期97
    年7月30日及收費站前車型指示牌最後完工日期為97年9月30
    日比較，受處分人之違規時間距上開完工日期分別已逾1 至
    2個月以上，對上開設施及指示標誌自不得諉稱視而未見，
    或藉口對該項設施不熟悉而據以免責。
五、又按高速公路及快速公路交通管制規則第23條規定：「汽車
    行駛高速公路，於駛進收費站前，應依標誌指示預為減速慢
    行，並依規定標誌、標線、號誌指示或交通勤務警察指揮順
    序行駛過站繳費。」、同法第9條規定：「汽車行駛高速公
    路及快速公路，不得有下列行為：一、跨行車道、迴轉、倒
    車或逆向行駛」，一般合理駕駛人本應依標誌指示預為減速
    慢行，並依指示行駛過站繳費，而受處分人當時既已誤闖
    ETC車道，違規事實已發生，基於交通安全考量，為防止妨
    害後方車輛前進秩序及預防車子追撞等車禍發生，本應立即
    儘速通過，收費員基於預防受處分人有倒車、逆向行駛的行
    為，示意其儘速通過該電子收費車道，於法自屬有據。是受
    處分人既已擅闖電子收費車道，收費員基於受處分人有停車
    、倒車的行為，恐影響行車安全，示意其儘速通過該電子收
    費車道，並非同意受處分人行走某特定車道之意，受處分人
    上開異議理由，自非可採。
六、綜上所述，本件受處分人有前揭違規行為，且縱非故意闖入
    ，自仍應負違反行政法上違反注意義務之責，原處分機關依
    道路交通管理處罰條例第33條第3項規定，裁處受處分人罰
    鍰600元，核無違誤，本件受處分人之異議為無理由，應予
    駁回。
據上論斷，應依道路交通案件處理辦法第19條，裁定如主文。
中    華    民    國    98    年    4    月  30      日
                  交通法庭法  官  楊台清
以上正本證明與原本無異。
如不服本裁定，應於裁定送達後5日內向本院提出抗告狀。
                          書記官  劉子豪
中    華    民    國    98    年    4  月   30        日


司法院資訊處製作；財團法人民間司法改革基金會備份。
